臺灣臺中地方法院刑事判決　　　　　　 100年度訴字第3078號
公　訴　人　臺灣臺中地方法院檢察署檢察官
被　　　告　賴俊宏
上列被告因違反毒品危害防制條例案件，經檢察官提起公訴（
100年度毒偵字第3169號），本院依簡式審判程序審理，判決如
下：
    主    文
賴俊宏施用第一級毒品，累犯，處有期徒刑捌月，扣案之海洛因
壹包（驗前淨重零點零陸貳柒公克，驗餘淨重零點零陸壹柒公克
）沒收銷燬之。
    犯罪事實
一、賴俊宏前於民國82年間因違反肅清煙毒條例等案件，經法院
    判決確定並經臺灣臺南高等法院以82年度聲字第556 號裁定
    定應執行刑為有期徒刑12年確定，並於88年5 月6 日假釋出
    監付保護管束，嗣因假釋期間另犯他罪經撤銷假釋，應執行
    殘刑有期徒刑5 年11月又15日，於96年6 月23日因縮短刑期
    執行完畢出監。又因施用毒品案件，經臺灣雲林地方法院以
    98年度毒聲字第86號裁定（經臺灣高等法院臺南分院以98年
    度毒抗字第159 號抗告駁回而確定）送觀察、勒戒後，認有
    繼續施用毒品之傾向，再經臺灣雲林地方法院以98年度毒聲
    字第308 號裁定令入戒治處所施以強制戒治1 年，於99年8
    月13日因停止處分釋放，並由臺灣雲林地方法院檢察署檢察
    官以99年度戒毒偵字第107 號為不起訴處分確定。詎仍不知
    悔改，明知海洛因業經公告列為毒品危害防制條例第2 條第
    2 項所列管之第一級毒品，不得非法持有、施用，竟基於施
    用第一級毒品海洛因之犯意，於100 年9 月5 日上午8 時許
    ，在雲林縣斗六市某路旁，以針筒以將第一級毒品海洛因粉
    末置入注射針筒內加水後，再以針筒注射之方式，施用第一
    級毒品海洛因1 次。嗣於同年月日下午5 時10分許，於臺中
    市○○區○○路之臺中航空站，經警進行安全檢查，當場扣
    得施用剩餘之海洛因1 包（送驗數量0.0627公克，驗餘數量
    0.0617公克）、與本案無關之注射針筒4 支，並經其同意採
    集其尿液送驗後，結果呈可待因、嗎啡陽性反應，始查悉上
    情。
二、案經臺中市政府警察局清水分局報請臺灣臺中地方法院檢察
    署檢察官偵查起訴。
    理  由
一、本件被告所犯係死刑、無期徒刑、最輕本刑為3 年以上有期
    徒刑以外之罪，其於準備程序就前揭被訴事實為有罪之陳述
    ，經受命法官告知簡式審判程序之旨，並聽取其與公訴人之
    意見後，本院認無不得或不宜改依簡式審判程序進行之處，
    爰依刑事訴訟法第273 之1 第1 項、第284 條之1 ，裁定本
    案由受命法官獨任進行簡式審判程序，合先敘明。
二、上揭犯罪事實，業經被告於警詢、偵訊及本院審理時（參見
    本院100 年12月7 日審判筆錄）坦承不諱，且其於100 年9
    月5 日為警查獲時所採驗之尿液，業經臺灣臺中地方法院檢
    察署委託警方送請詮昕科技股份有限公司檢驗結果，確呈可
    待因及嗎啡陽性反應，此有臺中市政府警察局清水分局尿液
    真實姓名對照表、勘察採證同意書及該公司100 年9 月21日
    報告編號00000000號濫用藥物尿液檢驗報告各1 紙附卷可稽
    。又扣案之白色粉末1 包，經送請行政院衛生署草屯療養院
    鑑驗結果，認該白色粉末含有海洛因成分，驗前淨重0.0627
    公克，驗餘淨重0.0617公克，此有該院100 年9 月13日草療
    鑑字第1000900045號鑑定書1 紙存卷可參，是該扣案之白色
    粉末1 包係第一級毒品海洛因無訛。參諸醫學臨床實驗及根
    據英國藥學會出版之文獻Clarke's Isolation and
    Identification of Drugs 乙書第293 頁載：海洛因經注射
    入人體後，在體內迅速水解成6-Monoacety I morphine，再
    緩緩繼續水解成嗎啡，然後再循嗎啡之代謝方式排出，同書
    第431 頁至第432 頁並載有：嗎啡經注射入人體後，約50％
    以上於8 小時內自尿中排出，至24小時排出約90％，但48小
    時後仍有微量可檢出等語。此外，按通常健康成人一次注射
    嗎啡15公絲，而以現行採用蟻醛酸試液及鉬鋑銨酸試液檢檢
    驗其尿液時，注射後8 小時內所排尿液易於檢出；8 小時至
    24小時，視其取尿時間及尿量多寡，可能檢出；至24小時以
    後所排之尿液，用上述方法已難檢出，亦據行政院衛生署藥
    物食品檢驗局73年11月30日（73）藥檢壹字第030221號函釋
    明確。是依上開說明，佐以被告前揭尿液檢驗報告及被告施
    用剩餘之海洛因1 包扣案，足徵被告前開施用第一級毒品海
    洛因之自白核與事實相符，堪可採為論罪科刑之依據。
三、另犯毒品危害防制條例第10條施用第一級毒品之罪者，檢察
    官應先聲請法院裁定將被告令送勒戒處所觀察、勒戒，經觀
    察、勒戒後，認無繼續施用毒品傾向者，應即釋放，並為不
    起訴之處分或不付審理之裁定；認有繼續施用毒品傾向者，
    應由檢察官聲請法院裁定令入戒治處所施以強制戒治，且經
    觀察、勒戒或強制戒治執行完畢釋放後，5 年內再犯第10條
    之罪，檢察官應依一般刑事訴訟程序予以起訴論罪科刑，此
    觀諸毒品危害防制條例第20條第1 項、第2 項、第23條第2
    項前段規定自明。經查，被告前因施用毒品案件，經臺灣雲
    林地方法院以98年度毒聲字第86號裁定（經臺灣高等法院臺
    南分院以98年度毒抗字第159 號抗告駁回而確定）送觀察、
    勒戒後，認有繼續施用毒品之傾向，再經臺灣雲林地方法院
    以98年度毒聲字第308 號裁定令入戒治處所施以強制戒治1
    年，於98年8 月13日因停止處分釋放，並由臺灣雲林地方法
    院檢察署檢察官以99年度戒毒偵字第107 號為不起訴處分確
    定，此有臺灣高等法院被告前案紀錄表、臺灣臺中地方法院
    檢察署刑案資料查註紀錄表各1 份附卷可參，其於前開執行
    完畢釋放後5 年內，復犯本件施用毒品罪，事證明確，自應
    逕行起訴。
四、查海洛因為毒品危害防制條例第2 條第2 項所明定之第一級
    毒品，是核被告所為，係犯同條例第10條第1 項之施用第一
    級毒品罪。被告於此期間內持有該級毒品並進而施用，其持
    有之低度行為應為施用之高度行為所吸收，不另論持有毒品
    之罪。又被告有如犯罪事實欄所記載之前科紀錄，於96年6
    月23日因縮短刑期執行完畢出監等情，此有臺灣臺中地方法
    院檢察署刑案資料查註紀錄表及臺灣高等法院被告全國前案
    紀錄表各1 份在卷可憑，其於前開有期徒刑執行完畢後，5
    年內故意再犯本件最重本刑為有期徒刑以上之罪，為累犯，
    應依刑法第47條第1 項之規定，加重其刑，起訴意旨漏未斟
    酌此點，尚有未洽。爰審酌被告前有施用毒品之不良素行，
    歷經觀察、勒戒及強制戒治程序後，仍未能徹底戒絕毒品，
    顯見意志不堅，且有失政府制定毒品危害防制條例之立法美
    意，本不宜寬貸，惟念其施用毒品乃自戕一己之身體健康，
    尚未害及他人，且犯後坦承犯行，暨其智識程度、生活狀況
    等一切情狀，量處如主文所示之刑，以示懲戒。又扣案之白
    色粉末1 包（驗前淨重0.0627公克，驗餘淨重0.0617公克）
    為第一級毒品海洛因，已如前述，再盛裝上開扣案第一級毒
    品海洛因之空包裝袋1 個，雖經與其所盛裝之第一級毒品鑑
    析其重量，惟一般係以傾倒之方式，將包裝袋內之毒品倒出
    而與包裝袋分離而秤重，必要時，輔以刮杓刮取袋內粉末，
    然無論依何種方式分離，包裝袋內均有極微量之毒品殘留，
    業經法務部調查局93年3 月19日調科壹字第09300113060 號
    函釋在案，足認前揭空包裝袋1 個內含極微量毒品殘留而無
    法析離，亦應整體視為查獲之第一級毒品，併依毒品危害防
    制條例第18條第1 項前段之規定，併予宣告沒收銷燬之。另
    扣案之注射針筒4 支雖為被告所有，然均尚未使用，業據被
    告於本院審理時供承在卷（詳見本院100 年12月7 日審判筆
    錄），難認與本件施用毒品犯行有何關聯，本院衡酌被告既
    已坦承施用毒品犯行，對應沒收之物應無隱諱之理，是其所
    辯應堪採信，上開扣案物亦非違禁物，故爰均不為沒收之諭
    知，附此敘明。
據上論斷，應依刑事訴訟法第273 條之1 第1 項、第299 條第1
項前段，毒品危害防制條例第10條第1 項、第18條第1 項前段，
刑法第11條前段、第47條第1 項，判決如主文。
本案經檢察官陳興男到庭執行職務。
中    華    民    國   100    年    12    月    21    日
                  刑事第十八庭  法  官  胡宜如
以上正本證明與原本無異。
如不服本判決，應於收受判決後10日內向本院提出上訴書狀，並
應敘述具體理由；其未敘述上訴理由者，應於上訴期間屆滿後20
日內向本院補提理由書（均須按他造當事人之人數附繕本）「切
勿逕送上級法院」。
                                書記官  張禎庭
中    華    民    國   100    年    12    月    21    日
附錄本案論罪科刑法條：
毒品危害防制條例第10條
施用第一級毒品者，處6 月以上 5 年以下有期徒刑。
施用第二級毒品者，處3 年以下有期徒刑。